【裁判字號】    92,訴,329
【裁判日期】    920611
【裁判案由】    偽造有價證券等
【裁判全文】
臺灣臺中地方法院刑事判決                          九十二年度訴字第三二九號
    公  訴  人  臺灣臺中地方法院檢察署檢察官
    被      告  丁○○
    選任辯護人  徐曉萍律師
右列被告因偽造有價證券等案件，經檢察官提起公訴（九十一年度偵字第四五九七號
），本院判決如左：
    主  文
丁○○無罪。
    理  由
一、公訴意旨略以：被告丁○○於民國（下同）九十一年五月一日起在臺欣租賃股份
    有限公司（下稱臺欣公司）臺中分公司擔任經理，受該公司負責人己○○之託，
    代為保管中興銀行南臺南分行帳號五○三八三八號帳戶空白支票一本（共十八張
    ）、印鑑章，並依己○○之指示代為簽發支票。詎被告竟意圖為自己不法所有，
    私自取用其中六張支票，並盜用己○○之印章填載，完成用以支付其個人在酒店
    之消費，分別為票號0000000、0000000號支票，發票日為九十年
    八月十五日、金額分別為新臺幣（下同）二萬六千元及八萬元（以上二張支票被
    告自行處理兌現），另取用票號0000000、0000000號支票，並填
    載發票日為九十年八月二十九日，金額均為九萬元（以上二張支票退票），票號
    0000000、0000000，發票日為九十年九月五日，金額分別為五萬
    二千元、九萬一千五百元（經己○○存款入戶已兌現）。九十年六月三十日、九
    十年七月三十一日被告經己○○指示簽發支票支付臺中市金錢豹酒店酒帳，被告
    明知己○○之帳款僅為七萬五千元及三萬八千元，而竟意圖為自己不法所有將其
    本人酒帳十五萬八千元、二十四萬七千元一併計入，簽發票號0000000號
    ，發票日九十年九月三十日金額二十三萬三千元，票號0000000號，發票
    日九十年十月三十一日，金額二十八萬五千元之支票交付金錢豹酒店，致生損害
    於臺欣租賃股份有限公司，因認被告涉犯刑法第三百三十六條第二項業務侵占罪
    、同法第二百零一條第二項偽造有價證券罪、及同法第三百四十二條第一項之背
    信罪嫌。
二、按犯罪事實應依證據認定之，無證據不得推定其犯罪事實，又不能證明被告犯罪
    或其行為不罰者，應諭知無罪之判決，刑事訴訟法第一百五十四條及第三百零一
    條第一項分別定有明文。又認定犯罪事實，所憑之證據，雖不以直接證據為限，
    間接證據亦包括在內，然無論直接或間接證據，其為訴訟上之證明，須於通常一
    般之人均不致於有所懷疑，而得確信其為真實之程度者，始得據之為有罪之認定
    ，倘其證明尚未達到此一程度，而有合理性懷疑之存在時，即無從為有罪之認定
    ，根據「罪證有疑，利於被告」之證據法則，即不得遽為不利於被告之認定，（
    最高法院著有七十六年臺上字第四九八六號判例可資參照）；再按犯罪事實之認
    定，應憑真實之證據，倘證據是否真實尚欠明顯，自難以擬制推測之方法，為其
    判斷之基礎，而認定犯罪事實之證據係指足以認定被告確有犯罪行為之積極證據
    而言，該項證據自須適合於被告犯罪事實之認定，始得採為斷罪資料（最高法院
    五十三年臺上字第六五六號、二十九年上字第三一○五號判例可資參照）。
三、公訴人認被告丁○○涉有業務侵占、偽造有價證券、背信等罪嫌，無非係以被害
    人己○○之指述、及卷附支票影本為其主要論據。然訊據被告固坦承：被害人己○○曾陸續交付支票給伊，伊有填具部分支票金額，及伊曾至金錢豹酒店消費之
    事實，惟堅決否認有何上揭犯行，辯稱：己○○並未交付整本支票給伊保管，且
    己○○拿支票給伊時，已在支票上蓋好章，所有的支票都是用來支付臺欣公司員
    工至金錢豹酒店聚餐的酒帳，用公司支票支付酒帳乙事是事先經己○○同意等語
    。經查：
（一）被告辯稱：己○○並非交付整本支票給伊保管，己○○拿支票給伊時均已蓋好
      章，支票上的金額只有部分是由伊填載等語。經查：被害人己○○雖於偵查
      及本院審理時指稱：其總共交給被告十八張空白支票，這些支票其都未蓋章，
      其將支票及公司大、小章均交由被告保管，如果其在臺中有支出，需要開支票
      出去，被告必須經過其同意才可以開票，其於九十年九月五日將支票拿回，發
      現短少八張，如附表所示六張支票均是被告未經其授權開立（見偵查卷第四十
      四、四十五頁、本院九十二年三月十二日訊問筆錄）；然被害人己○○於警訊
      中先指稱：其於九十年七月中旬至臺欣公司臺中分公司將支票約十八至十九張
      左右交付被告，於九十年九月五日下午，發現交付被告之空白支票少了二張，
      支票號碼為0000000、0000000號（見偵查卷第八頁背面）；後
      於警訊中又稱：其於九十年六月上旬將空白支票共十八張交予被告保管，未授
      權被告使用，被告於離職時交還十二張空白支票，已用六張空白支票，其中包
      含支票號碼0000000、0000000號支票，被告未經其同意開立該
      等支票（見偵查卷第十、十一頁），則被害人己○○於收回支票清點後，支票
      短缺張數究竟為何？及共有幾張支票係被告未經其授權所開立？指述前後不一
      ；證人即當時任職於臺欣公司臺中分公司之員工乙○○於本院審理時結證稱
      ：支票是臺南分公司的經理甲○○交給被告的，不是己○○交給被告，其記得
      甲○○總共有二次帶支票上來，每次都是二、三張，並不是整本的交，支票上
      面原本有蓋印章了，但支票上面的金額是空白的，印章應該是放在臺南分公司
      （見本院九十二年三月十二日訊問筆錄）等語明確；另證人即任職於臺欣公
      司臺南分公司之甲○○於本院審理時亦證稱：支票當初是其拿到臺中的，當時
      其沒有告訴被告說什麼時候才可以用支票，被害人己○○曾告訴其有留幾張空
      白支票在臺中，因為還有一些帳款要付（見本院九十二年三月二十六日訊問筆
      錄）等語。雖證人甲○○於本院審理時陳稱：其將支票交給被告時，係連同公
      司印章交給被告。然其後又稱：支票號碼0000000號支票是臺南分公司
      會計小姐簽發，且由會計小姐蓋公司大、小章後，再由其拿到臺中來（見本院
      九十二年三月二十六日訊問筆錄），則公司大、小章既已由證人甲○○連同空
      白支票整本交給被告保管，臺南分公司會計小姐如何得以開立被害人所指述交
      予被告整本空白如附表所示支票中之其中一張支票？足見上揭支票並非由被害
      人己○○交付給被告，應係證人甲○○分次交給被告，且該等支票應已用印完
      畢後，未若被害人所稱，係將整本空白支票連同公司大、小章交付被告，支票
      上之印文係被告私自盜用印章所為。
（二）再被告辯稱：伊僅就其中一部分支票的金額填載等語。經查：證人甲○○於
      本院審理時結證稱：支票號碼0000000號支票，當初是被告說有酒帳要
      付，其再告訴臺欣公司臺南公司的小姐，簽了這張票，這張票上面的字跡是臺
      南會計小姐的字跡，小姐開完後其再從臺南拿到臺中來（見本院九十二年三月
      二十六日訊問筆錄）等語，足見如附表編號三所示之支票金額並非係被告所填
      載，與被害人己○○所指稱，被告開立附表編號三該張支票時，並未經過其同
      意乙節並不相符；被告於本院審理時坦承：如附表編號六所示該張支票上的
      金額是伊所填寫的（見本院九十二年三月十二日訊問筆錄）等語。經本院向中
      興商業銀行南臺南分行函調臺欣公司所申領之支票號碼0000000至00
      00000號支票之領用及兌現情形，該等支票係臺欣公司於九十年五月十四
      日由己○○領用0000000至0000000號支票共二十五張，支票號
      碼0000000至0000000號支票，其中0000000、0000
      000、0000000、0000000號支票未支付，有該銀行九十二年
      三月十日興銀南字第○○二七號函在卷可憑。依銀行所提供之已兌現支票上之
      筆跡（附於本院審理卷）比對被告坦承所填載金額之附表編號六該張支票筆跡
      以觀，其中如附表編號二所示之運筆方式，亦與被告所寫筆跡運筆方式不同，
      顯見被告所稱，其僅就其中部分支票負責填載金額乙節，尚非無據。
（三）另被告辯稱：伊開立該等支票均係用以支付公司員工至金錢豹酒店聚餐費用，
      被害人己○○事前即同意公司員工至金錢豹酒店聚餐可以簽公司帳等語。經查
      ：證人即金錢豹酒店經理袁承嵐於本院審理時結證稱：其先認識己○○，其他
      的人都是己○○帶來的，因為己○○曾經說過，他帶來的朋友所簽的帳，例如
      被告丁○○、戊○○、鄭忠岳、乙○○等人他們簽的帳，如果是報臺欣公司的
      名字的話就向他請款，是因為他曾經承認過這樣的話，其才敢給他們簽這麼大
      筆的數字，否則一般來說前帳未清的話，不會讓他簽帳，如果沒有前帳的話才
      會讓他簽十萬元的額度。如果臺欣公司員工來的話，他們會簽本票，簽本票的
      部份他們是簽員工自己的名字，等一個月結算一次的時候，由丙○○去收支票
      回來，丙○○去收的時候會把這個月那些員工消費了多少的明細交給臺欣公司
      ，再拿支票回來，臺欣公司他們自己內部在按照那個明細向員工扣款。從九十
      年三月開始，他們來店裡面消費，就是用臺欣公司的票來支票，內部的部份是
      他們自己算。其之前有跟己○○談過這個問題，因為其覺得如果開公司的票，
      底下的員工很多，這樣問題會比較複雜，但是己○○說只要臺欣公司開出來的
      票不用擔心，他會承擔（見本院九十二年五月七日訊問筆錄）等語；證人即金
      錢豹酒店業務人員丙○○於本院審理時結證稱：其是在金錢豹酒店市政店擔任
      業務人員，負責請款的業務，就是客戶簽了酒帳其要負責去要回來，簽帳的時
      候是現場的經理負責的，等經理處理完簽帳的事情之後，經理會把客戶簽帳的
      紀錄拿給其，其再去處理向客戶請款的事情。九十年四月份的帳，己○○就他
      簽帳的部份他有叫其去找被告丁○○要，當時其打電話給己○○，己○○在電
      話中叫其去找被告請款，後來五月、六月只要是己○○的帳，其就直接找被告
      要，當時其有跟被告說，要不要連己○○的帳一起簽，被告當時就把己○○的
      帳與他自己的帳一起簽支票給其，被告交付的支票就是臺欣公司的支票，四、
      五、六月的酒帳被告都是拿臺欣的支票給其，之前有一筆消費還包含己○○之
      弟戊○○的消費也在支票支付之範圍內，臺欣公司所開出來的票除了己○○的
      消費外，還有戊○○、發哥、被告等（見本院九十二年三月二十六日訊問筆錄
      ）等語；證人乙○○於本院審理時亦結證稱：金錢豹酒店認己○○的帳，不會
      認被告丁○○的帳，所以金錢豹酒店的帳都是找己○○處理，己○○曾經說過
      公司員工在金錢豹酒店的消費由他負擔，大家才可以簽帳（見本院九十二年三
      月十二日訊問筆錄）等語明確，且參以卷附金錢豹酒店之簽帳資料（見偵查卷
      第二十九頁至三十一頁），如附表編號四所示該張支票係因支付被害人己○○
      之弟戊○○消費所開立，且附表編號三、六所示支票所支付之酒帳亦確均有包
      含由被害人己○○自己消費之簽帳，非全然均係被告消費簽帳等情以觀，則被
      告前揭所稱，被害人己○○事前確曾同意被告就公司員工至酒店消費之金額，
      若酒店人員請款時，先行以臺欣公司支票支付，事後再就各個員工所簽立之金
      額返還公司乙情，洵堪採信。
（四）綜上所述，被害人己○○雖指稱：被告未經其授權開立如附表所示支票，然其
      指訴未經授權所開立之支票，及短缺支票張數前後不一，且非如其所指該等支
      票全然均係被告填具支票金額開立，已如前述。況被害人己○○事前即同意被
      告得以就公司員工在金錢豹酒店所消費帳款，由被告以公司支票支付後，再內
      部自行處理，是尚難僅以被害人己○○前後不一之指訴，及被告坦承支票亦含
      有其在酒店消費部分，即認被告有背信、業務侵占、及偽造有價證券之犯行。
      此外，本院亦查無任何證據，足資證明被告有何公訴人所指之犯行，揆諸首揭
      法條及判例意旨，不能證明被告犯罪，依法自應為被告無罪之諭知。
據上論斷，應依刑事訴訟法第三百零一條第一項，判決如主文。
中      華      民      國    九十二    年      六      月     十一     日
                                     臺灣臺中地方法院刑事第六庭
                                         法  官  劉麗瑛
右正本證明與原本無異。
如不服本判決，應於送達後十日內向本院提出上訴狀（須附繕本），上訴於臺灣高等
法院臺中分院。
                                         書記官
中      華      民      國    九十二    年      六      月     十一     日
【附表】中興商業銀行南臺南分行，帳號000000000號，戶名：臺欣租賃股
        份有限公司
┌───┬──────────┬──────────┬───────┐
│編號  │支票號碼            │發票日期            │金額          │
├───┼──────────┼──────────┼───────┤
│一    │0000000      │九十年八月十五日    │二萬六千元    │
├───┼──────────┼──────────┼───────┤
│二    │0000000      │九十年九月五日      │五萬零二百元  │
├───┼──────────┼──────────┼───────┤
│三    │0000000      │九十年六月三十日    │二十三萬三千元│
├───┼──────────┼──────────┼───────┤
│四    │0000000      │九十年八月十五日    │八萬元        │
├───┼──────────┼──────────┼───────┤
│五    │0000000      │九十年九月五日      │九萬一千五百元│
├───┼──────────┼──────────┼───────┤
│六    │0000000      │九十年七月三十一日  │二十八萬五千元│
├───┼──────────┼──────────┼───────┤
│七    │0000000      │九十年八月二十九日  │九萬元        │
├───┼──────────┼──────────┼───────┤
│八    │0000000      │九十年八月二十九日  │九萬元        │
└───┴──────────┴──────────┴───────┘


司法院資訊處製作；財團法人民間司法改革基金會備份。
